臺灣高等法院刑事判決　　　　　　　　　　　　　九十三年度上訴字第二四五八號
　　上　訴　人　臺灣板橋地方法院檢察署檢察官
　　被　　　告　乙○○
　　指定辯護人　陳雅萍律師
右上訴人因被告違反毒品危害防制條例案件，不服臺灣板橋地方法院九十三年度訴字
第三十七號，中華民國九十三年五月七日第一審判決（起訴案號：臺灣板橋地方法院
檢察署九十一年度偵字第一七一五八號、第一七二六０號、第二００八四號）提起上
訴，本院判決如左：
    主  文
上訴駁回。
    理  由
一、公訴意旨略以：被告乙○○基於販賣海洛因及安非他命之概括犯意，於民國九十
    一年九、十月間，在臺北縣新莊市○○路六一七號二樓住處，連續以每次幾千元
    不等之價格，販賣數量不等之海洛因及安非他命予林小萍施用；另於九十一年九
    月五日二十時許至翌日零時許，在臺北縣板橋市○○路○段一六０巷二十五弄二
    號七樓住處，以約三百元至五百元之價格，販賣數量不等之海洛因予甲○○施用
    ，因認乙○○涉犯毒品危害防制條例第四條第一項、第二項之販賣第一、二級毒
    品罪嫌云云。
二、按犯罪事實應依證據認定之，無證據不得認定犯罪事實，刑事訴訟法第一百五十
    四條第二項定有明文。此所謂認定犯罪事實之證據，無論其為直接或間接證據，
    均須達於通常一般人均不致有所懷疑，而得確信其為真實之程度，始得據為有罪
    之認定，若其關於被告是否犯罪之證明未能達此程度，而有合理性懷疑之存在，
    致使無法形成有罪之確信，根據「罪證有疑、利於被告」之證據法則，即不得遽
    為不利被告之認定，此分別有最高法院二十九年上字第三一Ｏ五號、四十年臺上
    字第八十六號、七十六年臺上字第四九八六號判例可資參照。再刑事訴訟法第一
    百六十一條第一項規定：檢察官就被告犯罪事實，應負舉證責任，並指出證明之
    方法。因此，檢察官對於起訴之犯罪事實，應負提出證據及說服之實質舉證責任
    。倘其所提出之證據，不足為被告有罪之積極證明，或其指出證明之方法，無從
    說服法院以形成被告有罪之心證，基於無罪推定之原則，自應為被告無罪判決之
    諭知，最高法院著有九十二年度台上字第一二八號判例可資參照。
三、檢察官認被告乙○○涉犯販賣第一級、第二級毒品罪嫌，無非係以證人林小萍、
    甲○○、潘麗惠於警詢及偵查中之指述、扣案海洛因十六包及乙○○自白持有上
    開毒品之事實等為據。訊據被告堅詞否認有何檢察官所指之販賣毒品犯行，辯稱
    ：因其他人索討，方免費給予毒品供其吸食，未收取金錢，海洛因是自己施用，
    每包分裝約零點二公克，一次買一萬元，約可施用三、四天，查獲之物品，並不
    確定是否為己所有等語。
四、經查：
  (一)證人林小萍於九十一年十月十二日二十時許，經警查獲另案偽造文書等罪嫌時，
    曾稱：我向被告購買金鍊子時，看到被告販賣海洛因及安非他命予他人（見九十
    一年度偵字第二００八四號卷第九頁、第十頁）；於偵查中陳稱：於九十一年八
    月間，被告先免費提供海洛因、安非他命供我施用，後於九、十月間，我陸續以
    每次幾千元代價向被告購買，地點在新莊市○○路六一七號二樓」（見九十一年
    度偵字第二００八四號卷第六十五頁反面）；嗣於原審改稱：我幫被告及蘇國興
    典當項鍊（假金飾）得款一萬四千元，均為其二人拿走，我並未拿到錢，典當前
    被告並未說要給我多少毒品，是典當後被告才給予免費使用海洛因，我並未向被
    告買過毒品，有時跟被告要毒品，被告就會給我等語（見原審卷第八十六頁、第
    一七五頁、第一八七頁），其前後證述明顯不一。
  (二)按刑事訴訟法第一百八十七條、第一百八十八條規定：證人具結前，應告以具結
    之義務及偽證之處罰。對於不令具結之證人，應告以當據實陳述，不得匿、飾、
    增、減。具結應於訊問前為之。但應否具結有疑義者，得命於訊問後為之。又同
    法第一百五十八條之三：證人、鑑定人依法應具結而未具結者，其證言或鑑定意
    見，不得作為證據。核其立法意旨，在以具結擔保其證言係據實陳述，倘違背該
    等具結規定，其等證言，即因欠缺程序方面之法定要件，難認為係合法之證據資
    料。而刑事審判上之共同被告，係為訴訟經濟等原因，由檢察官或自訴人合併或
    追加起訴，或由法院合併審判所形成，其間各別被告及犯罪事實仍獨立存在。故
    共同被告對其他共同被告之案件而言，為被告以外之第三人，本質上屬於證人，
    自不能因案件合併關係而影響其他共同被告原享有之憲法上各項權利，大法官會
    議解釋第五百八十二號解釋文亦載明斯旨。本案林小萍雖經檢察官起訴列為共同
    被告，然其被訴部分僅為收受贓物罪嫌、行使變造特種文書罪嫌及詐欺取財罪嫌
    ，且檢察官既然於起訴書中，將林小萍警詢及偵查中所陳，列為指訴被告乙○○
    之證言，則其於林小萍為供述時，明顯將其立於證人地位至明，是林小萍於偵查
    中證述時，即應於受訊問前即令其具結，並告以具結之相關規定。然觀九十二年
    四月九日訊問筆錄（見九十一年度偵字第二００八四號卷第六十五頁反面），林
    小萍不僅非以證人地位供陳有關被告乙○○犯案情事，且未有簽立結文，則林小
    萍此次關於被告乙○○販賣毒品之供述，顯有瑕疵，應認無證據能力。
  (三)證人甲○○，於九十一年九月六日十六時許，經警查獲時，坦承扣案毒品中，其
    持有安非他命一包（約零點四五公克），及海洛因一包（淨重約零點零三公克）
    ，並於警詢中稱：我所吸食的海洛因及安非他命是跟乙○○購買的，係於九十一
    年九月五日二十時許，在板橋市○○路○段一六０巷二十五弄二號七樓乙○○房
    間內，以約新臺幣三百元至五百元之價格，向乙○○購買一包海洛因施用（見九
    十一年度偵字第一七二六０號卷第八頁反面、第九頁）；嗣於偵查中則改稱：毒
    品是一個叫小志之人給我的，乙○○沒有賣給我（見九十一年度偵字第一七一五
    八號卷第九十九頁），是其供詞反覆，自難僅以其於警詢中之指述，逕採為認定
    被告有販賣毒品之依據。
  (四)證人即被告同居人潘麗惠，於原審證述曾聽過被告向他人買毒品，但未見過被告
    販賣毒品予人（見原審卷第一九一頁），雖潘麗惠於警詢中一度指稱，被告乙○
    ○販賣毒品（見九十一年度偵字第一七一五八號卷第二十五頁），然其亦坦承九
    十一年九月六日查獲當日凌晨，有施用海洛因（見九十一年度偵字第一七一五
    八號卷第二十五頁、第一五九頁反面，原審卷第一九一頁），因藥癮發作，致警
    詢時並不清楚筆錄之記載，是證人前後證述並不相符。參以扣案被告所有海洛因
    十六包，係於被告身上查獲，共淨重一點七六公克（見九十一年度偵字第一七一
    五八號卷第十九頁），數量非巨，證人潘麗惠亦稱該十六包海洛因係供作吸食之
    用（見原審卷第一九二頁），則被告辯稱該十六包海洛因為一天施用量，尚非絕
    無可採。
  (五)綜上所述，證人林小萍、甲○○、潘麗惠前後歧異之供述，顯有瑕疵，已難僅憑
    其等瑕疵之證言，遽認被告有上開販賣毒品犯行，檢察官所舉證據，仍有未足，
    其間有合理之懷疑存在，此外復查無其他積極証據足資証明被告有此部分犯行，
    既無證據證明被告犯罪，依法自應為無罪之判決。
五、原審本同上之見解，以檢察官所舉事證尚有合理懷疑，無以確信被告該當販賣第
    一級毒品、第二級毒品之構成要件，而為被告無罪之諭知，並無不合。檢察官上
    訴，以證人陳述雖有部分前後不符，或相互間有所歧異，法院仍得本於自由心證
    予以斟酌，非謂全部不可採信，本件被告確曾販賣毒品予林小萍、甲○○施用，
    其等於偵查中之指證，具有特別可信之情形，且為證明犯罪事實所必要，其等警
    詢陳述應有證據能力等，惟經敘明其理由如上，檢察官亦未再舉其他證據，以供
    查證，執此而指摘原判決不當，為無理由，應予駁回。
據上論斷，應依刑事訴訟法第三百六十八條，判決如主文。
本案經檢察官沈世箴到庭執行職務。
中　　　華　　　民　　　國　　九十三　　年　　 十二 　　月　　二十三　　日
                              臺灣高等法院刑事第二十一庭
                                  審判長法  官  葉　騰　瑞
                                        法  官  劉　壽　嵩
                                        法  官  魏　新　國
右正本證明與原本無異。
檢察官如不服本判決應於收受送達後十日內向本院提出上訴書狀，其未敘述上訴之理
由者並得於提起上訴後十日內向本院補提理由書（均須按他造當事人之人數附繕本）
。
被告不得上訴。
                                        書記官  陳　秋  雄
中　　　華　　　民　　　國　　九十三　　年　　 十二 　　月　　二十三　　日
